臺灣新竹地方法院刑事判決
111年度訴字第305號
公  訴  人  臺灣新竹地方檢察署檢察官
被      告  趙崑楨


上列被告因違反廢棄物清理法案件，經檢察官提起公訴（110年
度偵字第14756號），被告於本院準備程序中，就被訴事實為有
罪之陳述，經法官告知簡式審判程序意旨，並聽取公訴人、被告
之意見後，經合議庭裁定由受命法官獨任行簡式程序審理，並判
決如下：
    主  文
趙崑楨犯廢棄物清理法第四十六條第四款前段之非法清理廢棄物
罪，處有期徒刑陸月，如易科罰金，以新臺幣壹仟元折算壹日。
緩刑貳年，緩刑期間付保護管束，並應於本判決確定之日起壹年
內，向公庫支付新臺幣肆萬元及接受法治教育課程貳場次。
    事實及理由
一、本件犯罪事實及證據，除犯罪事實欄一、第6至8行「承接拆
    除上址房屋屋瓦及清除處理所生之廢瓦片、水泥塊、生活垃
    圾、廢木材等事業廢棄物之業務」之記載應更正為「受託清
    除載運拆除上址房屋屋瓦所生之廢瓦片等廢棄物」；證據部
    分應補充「新竹縣政府警察局竹東分局保山分駐所警員熊廷
    琨於110年10月28日製作之職務報告1份（偵卷第4頁）」、
    「空照圖照片3張（偵卷第23至24頁）」、「新竹縣○○鄉○○
    段000地號之土地建物查詢資料1份（偵卷第25頁）」、「車
    輛詳細資料報表1份（偵卷第33頁）」、「正源企業社之商
    業登記基本資料1份（偵卷第49頁）」、「被告趙崑楨於本
    院準備程序、審理時之自白（本院卷第36、38、55、59頁）
    」外，餘均引用檢察官起訴書之記載（如附件）。
二、論罪科刑：
　㈠按廢棄物清理法第46條第4款所規定之「貯存」、「清除」及
    「處理」3者，依「事業廢棄物貯存清除處理方法及設施標
    準」第2條之規定，「貯存」指事業廢棄物於清除、處理前
    ，放置於特定地點或貯存容器、設施內之行為；「清除」則
    指事業廢棄物之收集、運輸行為；至「處理」則包含1.中間
    處理：指事業廢棄物在最終處置或再利用前，以物理、化學
    、生物、熱處理或其他處理方法，改變其物理、化學、生物
    特性或成分，達成分離、減積、去毒、固化或穩定之行為；
    2.最終處置：指衛生掩埋、封閉掩埋、安定掩埋或海洋棄置
    事業廢棄物之行為；3.再利用：指事業產生之事業廢棄物自
    行、販賣、轉讓或委託做為原料、材料、燃料、填土或其他
    經中央目的事業主管機關認定之用途行為，並應符合其規定
    者。又廢棄物之運輸屬「清除行為」，廢棄物之傾倒則屬「
    處理行為」（最高法院106年度台上字第3834號判決同此見
    解）。被告趙崑楨自新竹縣○○鎮○○路00巷00號房屋載運上開
    廢棄物棄置於本案土地之行為，應屬廢棄物之清除、處理行
    為。是核被告趙崑楨所為，係犯廢棄物清理法第46條第4款
    前段之非法清理廢棄物罪。
  ㈡按刑法第59條規定：「犯罪之情狀顯可憫恕，認科以最低度
    刑仍嫌過重者，得酌量減輕其刑。」，又廢棄物清理法第46
    條第4款前段之非法清理廢棄物罪之法定刑為「1年以上5年
    以下有期徒刑，得併科新臺幣1,500萬元以下罰金」，刑責
    極為嚴峻，自非不可依客觀之犯行與主觀之惡性二者加以考
    量其情狀，是否有可憫恕之處，適用刑法第59條之規定酌量
    減輕其刑，期使個案裁判之量刑，能斟酌至當，符合罪刑相
    當原則及比例、平等原則。經查，被告先前並無違反廢棄物
    清理法之前案紀錄，有臺灣高等法院被告前案紀錄表1份在
    卷可稽，其因一時失慮受託處理本案廢棄物，次數僅此一次
    ，且被告於本院準備程序中陳稱因邱順鑫是其好友，僅係幫
    忙邱順鑫載一載等語（本院卷第39頁），證人邱順鑫亦於偵
    訊中結證稱被告並未向伊收取費用，僅係朋友間幫忙等語（
    偵卷第45頁反面），又本案案發現場遭棄置之廢棄物已經清
    除完畢等情，有新竹縣政府環境保護局111年6月16日函文、
    111年6月7日稽查工作紀錄各1份、現場照片8張、被告提出
    之統一發票1紙、清理後現場照片2張附卷可參（本院卷第25
    至32、61、63頁），並考量本案廢棄物未經證明具有毒性、
    危險性，對環境衛生之影響較為輕微，而被告犯後已坦承犯
    行，堪信其具有悔意，復參酌其非法清理廢棄物之犯罪情節
    ，認倘處以法定最輕刑度，仍屬失之過苛，而有情輕法重之
    情，在客觀上足以引起一般人之同情，其等情節實堪憫恕，
    是就被告所犯之罪，依刑法第59條規定減輕其刑。
　㈢爰以行為人責任為基礎，審酌被告非法傾倒廢棄物，漠視環
    境保護之重要性，所為甚屬不該；惟念及其犯後坦承犯行，
    現場之廢棄物已經清理完畢，已如前述，兼衡其自述國中肄
    業之教育程度，從事不鏽鋼買賣之工作，家庭經濟狀況小康
    （本院卷第59頁）等一切情狀，量處如主文所示之刑，並諭
    知易科罰金之折算標準。
  ㈣末查，被告趙崑楨前未曾因故意犯罪受有期徒刑以上刑之宣
    告，此有臺灣高等法院被告前案紀錄表1份在卷可憑，其因
    一時失慮，致罹刑典，現場之廢棄物已經清理完畢，足見其
    實有悛悔之意，應已知警惕，諒經此刑之宣告後，應無再犯
    之虞，本院因認暫不執行其刑為當，爰依刑法第74條第1項
    第1款之規定，併予諭知緩刑2年，以啟自新。然為使被告趙
    崑楨能記取教訓、培養正確法治觀念，確實能戒慎行止，乃
    考量被告之上開經濟狀況，爰依刑法第74條第2項第4款、第
    8款之規定，諭知被告應於判決確定後1年內向公庫支付4萬
    元，及接受法治教育課程2場次。而被告既應執行刑法第74
    條第2項第8款所定之事項，爰依刑法第93條第1項第2款諭知
    緩刑期內付保護管束，以培養其法治觀念，兼觀後效。倘被
    告於本案緩刑期間，違反上開所定負擔且情節重大者，足認
    原緩刑之宣告難收其預期效果，而有執行刑罰之必要者，依
    刑法第75條之1第1項第4款規定，得撤銷其緩刑之宣告，附
    此敘明。
四、沒收：
　　按供犯罪所用、犯罪預備之物或犯罪所生之物，屬於犯罪行
    為人者，得沒收之；又宣告前2條之沒收或追徵，有過苛之
    虞、欠缺刑法上之重要性、犯罪所得價值低微，或為維持受
    宣告人生活條件之必要者，得不宣告或酌減之，刑法第38條
    第2項前段、第38條之2第2項分別定有明文。查未扣案之車
    牌號碼0000-00號自用小貨車係被告所有，供本案犯罪所用
    之物，業據被告於本院準備程序中自承在卷（本院卷第38頁
    ），然被告於本院準備程序陳稱：車子只有載這一次而已，
    若車子被沒收，我生計會有困難等語（本院卷第39頁），是
    上開車輛實為被告謀生所必須，且被告係因受友人委託而為
    本案犯行，並無收取報酬而無犯罪所得，已如前述，倘就上
    開車輛予以宣告沒收，容有過苛之虞，爰依刑法第38條之2
    第2項規定，不予宣告沒收或追徵。
據上論斷，應依刑事訴訟法第273條之1第1項、第299條第1項前
段、第310條之2、第454條第2項，判決如主文。
本案經檢察官陳昭德提起公訴，檢察官林李嘉到庭執行職務。　
中　　華　　民　　國　　111 　年　　  8　   月  　4 　日
                  刑事第三庭    法　官  王靜慧
以上正本證明與原本無異。
如不服本判決應於收受本判決後20日內向本院提出上訴書狀，上
訴書狀應敘述具體理由。上訴書狀未敘述上訴理由者，應於上訴
期間屆滿後20日內補提理由書狀於本院(均須按他造當事人之人
數附繕本 )「切勿逕送上級法院」。 　
中　　華　　民　　國　　111 　年　　8 　　月　　5 　　日
                                書記官  陳怡君　　　　
附錄本案論罪科刑法條：
廢棄物清理法第46條
有下列情形之一者，處1年以上5年以下有期徒刑，得併科新臺幣
1千5百萬元以下罰金：
一、任意棄置有害事業廢棄物。
二、事業負責人或相關人員未依本法規定之方式貯存、清除、處
    理或再利用廢棄物，致污染環境。
三、未經主管機關許可，提供土地回填、堆置廢棄物。
四、未依第41條第1項規定領有廢棄物清除、處理許可文件，從
    事廢棄物貯存、清除、處理，或未依廢棄物清除、處理許可
    文件內容貯存、清除、處理廢棄物。
五、執行機關之人員委託未取得許可文件之業者，清除、處理一
    般廢棄物者；或明知受託人非法清除、處理而仍委託。
六、公民營廢棄物處理機構負責人或相關人員、或執行機關之人
    員未處理廢棄物，開具虛偽證明。
附  件：
臺灣新竹地方檢察署檢察官起訴書
                                    110年度偵字第14756號
　　被　　　告　趙崑楨
上列被告因違反廢棄物清理法案件，業經偵查終結，認應提起公
訴，茲將犯罪事實及證據並所犯法條分敘如下：
　　　　犯罪事實
一、趙崑楨為「正源企業社」之負責人，其明知從事廢棄物清除
    、處理業務者，應向主管機關申請核發公民營廢棄物清除處
    理機構許可文件後，始得從事清除、處理一般及有害事業廢
    棄物業務，竟仍基於違反廢棄物清理法之犯意，於民國110
    年9月26日晚上6時前某時許，在新竹縣○○鎮○○路00巷00號房
    屋，受不知情之屋主邱順鑫委託，承接拆除上址房屋屋瓦及
    清除處理所生之廢瓦片、水泥塊、生活垃圾、廢木材等事業
    廢棄物之業務，並於110年9月26日晚上6時6分許，駕駛正源
    企業社名下車牌號碼0000-00號自用小貨車搭載不知情之友
    人許秀寶、阮文泰等2人，載運上開廢棄物至新竹縣○○鄉○○
    段000地號土地（寶山大崎郵局後方土地）傾倒而清除之。
    嗣新竹縣政府環境保護局及新竹縣政府警察局竹東分局派員
    到場稽查，始查悉上情。
二、案經新竹縣政府警察局竹東分局報告偵辦。
　　　　證據並所犯法條
一、證據清單及待證事實：
編號 證據名稱 待證事實 1 被告趙崑楨於警詢時及偵訊中之供述 全部犯罪事實。 2 證人邱順鑫於偵訊中具結之證述 有委託被告拆除上址房屋屋瓦及清除處理所生廢棄物之事實。 3 證人即寶山大崎郵局代理人吳杰能於警詢時之證述 佐證上開犯罪事實。 4 證人即科技部新竹科學園區管理局代理人張雅華於警詢時之證述 佐證上開犯罪事實。 5 證人許秀寶於警詢時之證述 佐證上開犯罪事實。 6 證人阮文泰於警詢時之證述 佐證上開犯罪事實。 7 新竹縣政府環境保護局110年9月29日稽查工作紀錄1份、監視器錄像翻拍畫面6張、現場照片6張 佐證上開犯罪事實。 
二、核被告所為，係犯廢棄物清理法第46條第4款之未依第41條
    第1項規定領有廢棄物清除、處理許可文件，從事廢棄物清
    除、處理罪嫌。至正源企業社即被告所有之車牌號碼0000-0
    0號自用小貨車，係供犯罪所用之物，請依刑法第38條第2項
    宣告沒收之。
三、依刑事訴訟法第251條第1項提起公訴。
　　此　致
臺灣新竹地方法院
中　　華　　民　　國　 111　　年　　3 　　月　　9 　　日
　　　　　　　　　　　　　　　檢　察　官　陳 昭 德　
本件證明與原本無異。
中　　華　　民　　國　 111　　年　　3 　　月　　17　　日
                              書  記  官  邱 寶 範